行　政　法　院　判　決　　　　　　　　　　　　　八十八年度判字第四三六○號
　　原　　　告　甲○○○○○○.
　　代　表　人　乙○○
　　被　　　告　臺北市政府環境保護局
右當事人間因飲用水管理條例事件，原告不服行政院環境保護署中華民國八十七年十
一月五日八七環署訴字第六七○○九號再訴願決定，提起行政訴訟。本院判決如左︰
　　主  文
原告之訴駁回。
　　事  實
緣被告所屬衛生稽查大隊於民國八十七年五月十八日十時二十分至三十五分派員會同
原告代表人員，在台北市○○路○段三九二號謹利行外倉庫內之自來水水龍頭即直接
供水點採樣，經送被告技術室檢驗，結果水樣中之「總菌落數」為一三○CFU ＼毫升
，不符合飲用水水質標準所定總菌落數最大限值一○○CFU ＼毫升，乃依法予以告發
，被告據以裁處新台幣六萬元罰鍰。原告不服，依法提起訴願、再訴願，遞遭決定駁
回，遂循序提起行政訴訟。茲摘兩造訴辯意旨如次：
原告起訴意旨及補充理由略謂：一、按被告於八十七年五月十八日之自來水採樣抽驗
，經檢驗結果以總菌落數每升一三○個，超過行政院環保署於八十七年二月四日發布
之飲用水水質標汁第三條第一項之細菌性標準中總菌落數最大容許量每毫升一○○個
之規定，有違反飲用水管理條例第十一條情形，而依同條例第二十四條規定對原告處
以新台幣六萬元罰鍰。惟飲用水管理條例第二十四條處罰要件為公私場所供公眾飲用
之飲用水水質，違反第十一條第一項規定者。而本案被告之採樣係取自私人住處倉庫
內水龍頭，純屬私人使用，並非係開放由不特定人使用，故縱使該水樣不符水質標準
，然是否符合同條例第二十四條規定所指『供公眾飲用』之要件，顯有疑義。況依同
條例第三條規定，自來水、地面水及地下水等均係飲用水之來源，所以原告所提供之
自來水，僅是飲用水來源之一，而依目前台灣生態環境品質及國人飲水習慣與認知，
自來水似尚難達到生飲之標準，是原告所提供之自來水，充其量僅是提供用戶經煮沸
過之飲用水之來源而已，且僅為供私人使用，被告卻逕依飲用水管理條例第二十四條
規定予以裁罰，自有未洽。二、飲用水管理條例第十二條第二項規定飲用水水質狀況
之檢驗測定，由經中央主管機關認可之檢驗測定機構辦理。原告之檢驗室即是經中央
主管機關（環境保護署）認可之檢驗室，每月均對環保署申報各淨水場之原水、清水
及供水區水質狀況數據，且多次通過環保署績效評鑑（盲樣測試）。可見原告之檢驗
能力應為中央主管機關所認定，原告曾予以會同，並進行平行採樣與檢驗，檢驗結果
均符合飲用水水質標準，而被告卻檢驗總菌落數每毫升一三○個，超過飲用水水質標
準每毫升一○○個之規定，在此雙方檢驗有差異情況下，被告及受理訴願、再訴願機
關均未詳查原因。三、綜上所陳，被告所為之行政處分顯已違法，而台北市政府及行
政院環境保護署卻駁回原告之訴願、再訴願，決定維持原處分，均有違誤，請判決撤
銷原處分及訴願、再訴願決定等語。
被告答辯意旨略謂︰一、依飲用水管理條例第三條：「本條例所稱飲用水，指供人飲
用之水。其來源如左：自來水．．．」，其立法意旨係供飲用水之來源即指飲用水種
類，非原告所指飲用水水源之來源，此係原告對法令有所誤解，而該法已將自來水列
為需符合飲用水水質標準之列。又原告在多所學校（如中山女高、忠孝國小等十五所
學校）設置生飲水設備，亦顯示原告所提供之自來水已開放生飲，並非如原告所辯僅
提供用戶經煮沸過之飲用水之來源而已。又該採樣點係原告提供且經雙方會勘確認未
經蓄水池、水塔等用戶設備，足以顯示原告供水水質之採樣點之一，亦即屬自來水配
水系統多數出水口之一，其管線後端尚供下游公眾飲用，非僅供特定之用戶使用，而
係公眾飲用。二、被告負責採樣之稽查人員皆為合格晉用之技術人員，學有專精，至
原告處所稽查時，該供水點為正常供水狀態，而採樣過程均依行政院環境保護署公告
之方法。當時採樣過程有原告代表之人員於飲用水水質抽驗稽查紀錄單中簽名確認無
誤。隨即將該水樣放入採水樣車之冷藏庫以４冷藏，並於當日送交被告所屬技術室
檢驗，其檢測方法係依照行政院環境保護署公告之水質檢驗方法檢測，並無違誤。三
、綜上所述，原告之訴為無理由，請判決駁回等語。
　　理  由
按「本條例所稱飲用水，指供人飲用之水。其來源如左：一自來水：指依自來水法以
水管及其他設施導引供應合於衛生之公共給水。」；「本條例所稱飲用水設備，指依
自來水法規定之設備、社區自設公共給水設備。」；「飲用水水質，應符合飲用水水
質標準。」；「各級主管機關應選定地點，定期採樣檢驗，整理分析，並依據檢驗結
果，採取適當措施。經證明有危害人體健康之虞者，應即公告禁止飲用。」；「公私
場所供公眾飲用之飲用水水質，違反第十一條第一項規定者，處新台幣六萬元以上六
十萬元以下罰鍰，並通知限期改善，屆期仍未完成改善者，按日連續處罰。」飲用水
管理條例第三條、第四條、第十一條第一項、第十四條及第二十四條分別定有明文。
查本件被告所屬衛生稽查大隊於八十七年五月十八日十時二十分至三十五分派員會同
原告代表人員，在台北市○○路○段三九二號（謹利行外倉庫內水龍頭）自來水直接
供水點採樣抽驗，檢驗結果總菌落數為一三○ＣＦＵ＼毫升，不符合飲用水水質標準
所定總菌落數最大限值一○○ＣＦＵ＼毫升，乃依法予以告發，據以裁處新台幣六萬
元罰鍰。此有案件通知書、處分書及水質檢驗結果報告書影本在可稽，核與首揭法
律規定，並無不合，一再訴願決定予以維持，亦無違誤。原告雖主張依飲用水管理條
例第三條規定，自來水、地面水及地下水等均係飲用水之來源，所以原告所提供之自
來水，僅是飲用水來源之一，而依目前台灣生態環境品質及國人飲水習慣與認知，自
來水、地面水及地下水等均係飲用水之來源，所以原告所提供之自來水，僅是飲用水
來源之一，而依目前台灣生態環境品質及國人飲水習慣與認知，自來水似尚難達到生
飲之標準，是原告所提供之自來水，充其量僅是提供用戶經煮沸過之飲用水之來源而
已，且本案被告之採樣係取自私人住處倉庫內水龍頭，純屬私人使用，並非係開放由
不特定人使用．．．是否符合同條例第二十四條規定所指「供公眾飲用」之要件，顯
有疑義。且兩造之檢驗結果有落差云云。然查飲用水管理條例第八條規定，係規範飲
用水設備需申請登記之條件與同條例第二十四條規範意旨未同。另本件抽驗採樣點為
原告提供被告人員採樣之地點，當日被告人員採樣時原告亦派員會同採樣，確認會勘
地點無誤，且對採樣點外觀、四週清潔及供水情形均未表示異議（見附自來水直接
供水點會勘確認紀錄單），則該點所採水樣，既已依稽查作業程序規定進行採樣，應
足以代表原告之供水水質。況原告在多所學校（如中山女高、忠孝國小等十五所學校
）設置生飲水設備，亦顯示原告所提供之自來水已達到需符合飲用水水質標準之要求
。次查本件抽驗採樣點既係原告提供且經兩造各派員會勘確認管線未經蓄水池、水塔
等用戶設備，為原告供水水質之出水口之一，自屬自來水配水系統多數出水口之一，
非惟一出水口，原告豈可謂該出水口僅供特定之用戶使用，而非供公眾飲用。末查被
告所屬負責採樣之稽查人員皆為合格晉用之技術人員，學有專精，會同原告代表人員
為本件稽查時，該供水點為正常供水狀態，而採樣過程均依飲用水稽查作業程序，並
曾於採樣前將水龍頭以酒精消毒，以排除外在環境污染。當時採樣過程有原告代表之
人員飲用水水質抽驗稽查紀錄單中簽名確認無誤，有如前述，復有現場採證照片乙幀
附可稽。且稽查人員於採樣後隨即將該水樣放入採水車之冷藏庫之四冷藏，並於
當日中午送交被告所屬技術室檢驗，其檢測方法依照行政院衛生署公告之水質檢驗方
法檢測，亦依品保品管規定做空白組測試是否遭受污染，結果並無受污染現象。而被
告所屬技術室於八十七年元月已向中華民國實驗室認證體系（CNLA）提出實驗室認證
申請，經半年的現場實地操作評鑑，於同年六月底通過實驗室認證審查，總菌落數檢
測方法為其中一項認證項目，檢測能力受到肯定，有該局技術室便簽說明及衛生稽查
大隊訴願案件簽辦單附原決定可稽。是被告所屬稽查及檢驗人員之資格、採樣及化
驗過程，尚難認有何違誤。是原告前開主張尚不足採。從而被告據以裁處前揭法條最
低額度新台幣六萬元，用促踐行改善之義務，並無不當。綜上所述，原處分於法並無
不合，一再訴願決定遞予維持，均無違誤，原告起訴意旨，核無理由，應予駁回。至
於原告另主張訴願決定機關於他案變更見解，係屬個案，情況不一，並無拘束本件之
效力，併此明。
據上論結，本件原告之訴為無理由，爰依行政訴訟法第二十六條後段，判決如主文。
中    華    民    國     八十八      年     十二     月      三十       日
                    行 政 法 院 第 二 庭
                                審 判 長 評  事      陳  石  獅
                                         評  事      彭  鳳  至
                                         評  事      黃  合  文
                                         評  事      林  茂  權
                                         評  事      王  立  杰
右  正  本  證  明  與  原  本  無  異
                                         法院書記官  蘇  金  全
中    華    民    國     八十九      年      一      月       三        日
